# 请教陈版关于金融负债的问题

提问人：wincolin 时间：2020-12-02 21:09:23
一、基本情况
上市公司A的全资子公司B引入战略投资者C，增资协议中主要条款如下：
1 、C对B增资 3 亿元，持有B公司15%的股份；
2 、A必须在增资完成两年内按A与C双方认可的评估价格（公允价）回购C手上对B公司的所有股权。
3 、B公司及A承诺，B公司应当在每年 12 月 21 日前向全体股东分配上一年度的公司全部可分配利润。
4 、如果发生以下任一情形（以下简称“触发 事件”）的，C有权（但无义务）要求公司（实际承担回购义务的主体以下简称“回购义务人”）按照以下的价格回购其所持有的全部或部分股权：
（ 1 ）B公司 2020 年度经审计的销售收入低于 8.5 亿元的或 2021 年度经审计的销售收入低于 10 亿元的；
（ 2 ）B公司的生产经营、业务范围发生实质性调整，并且未得到C的同意；
（ 3 ）其它根据一般常识性的、合理的以及理性的判断，因C受到不平等、不公正的对待等原因，继续持有B公司股权将给C造成重大损失或无法实现投资预期的情况。
回购价格（以下简称“股权回购价款”）：
按以下两种方式确定的较高价为准，股权回购之前B公司已向C分配的红利，将在回购价格最终确定后从上述回购价格中一次性扣除：
1 ）本次增资认购价款并加上不低于 8%的年投资回报率（单利）计算的利息（自付款日起算至全部股权回购价款及违约金等支付之日）；
2 ）回购时C所持有股份所对应的公司经审计的净资产。
问题 1 ：从B公司的角度， 3 亿增资款，是否属于权益工具？应如何进行账务处理？
问题 2 ：A公司存在回购义务或者在特定事件发生时被要求回购，是否应该确认一项金融负债？但由于金额是不确定的，应如何进行账务处理？
问题 3 ：由于增资后C要求B公司每年均分配完上一年度可分配的利润，分配的利润如何进行账务处理？

回答人：chenyiwei
1 、由于B公司有强制分红义务，因此虽然B自身不承担回购义务，但其接受C的投资仍属于金融负债而不是权益。
2 、A在合并报表层面应确认一项金融负债，其金额等于在当前资产负债表日时点假设被要求回购则需支付的金额，即标的股权在当前资产负债表日的评估值。这属于一项以公允价值计量且其变动计入损益的金融负债。
3 、由于B接受C的投资作为负债，相应地分配给C的利润不属于利润分配，而是财务费用。

提问人：wincolin 时间：2020-12-04 21:53:42
请教陈版:1.按增资协议约定，母公司A承担回购义务，那么母公司A单体报表是否需要确认相对应的金融负债？如母公司单体确认了负债是否就与子公司确认的负债重复了？如母公司单体报表不确认负债，原因是？
2.合并层面确认以公允价值计量且其变动计入当其损益的金融负债，确认相应负债金额时，时否需要考虑B公司单体已确认的负债金额？从合并报表整体看，因该事项确认的负债总金额是否就是假设资产负债表日需要回购所要支付的金额？
3.母公司实现回购时，A、B、C如何做账务处理？

回答人：chenyiwei
母公司回购时，子公司将其原先确认的回购义务相关负债转回资本公积；母公司按照所支付的价款作为对子公司的追加投资成本。

回答人：chenyiwei
1 、母公司就其授予的期权确认金融负债，这与子公司个别报表层面的回购自身权益工具的合同义务不矛盾。 2 、合并报表层面抵销单体的负债，重新计算负债金额。